【裁判字號】    97,抗,340
【裁判日期】    971023
【裁判案由】    停止執行
【裁判全文】
臺灣高等法院臺中分院民事裁定  97年度抗字第340號
抗  告  人  新安建設股份有限公司
法定代理人  甲○○
相  對  人  乙○○
上列當事人間停止執行事件，抗告人對於中華民國97年6月18日
台灣台中地方法院97年度聲字第1316號提起抗告，本院裁定如下
：
    主文
原裁定廢棄。
相對人在原法院之聲請駁回。
聲請及抗告程序費用均由相對人負擔。
    理由
一、相對人乙○○（下稱乙○○）在原法院聲請意旨略以：本件
    抗告人新安建設股份有限公司（下稱新安公司）聲請拍賣抵
    押物，無非係以民國81年8月3日協議書及87年2月5日他項權
    利變更契約書為據，新安公司復以上開協議書及87年2月5日
    他項權利變更契約書請求乙○○人清償債務，由台灣台中地
    方法院（下稱台中地院）以96年度重訴字第 288號事件審理
    中，惟新安公司在該事件之請求並無理由。本件抵押權是否
    存在實有疑義，縱認該抵押權存在，惟因新安公司另應給付
    乙○○新台幣（下同）45,125,500元，乙○○亦得主張抵銷
    ，經抵銷後，新安公司尚欠乙○○18,682,700元，揆諸釋字
    第 182號解釋及其延伸意旨，為兼顧抵押人之利益，爰依強
    制執行法第18條第 2項規定，請求裁定停止台中地院97年度
    執字第28044號強制執行事件。
二、原審裁定意旨略以：本件乙○○以新安公司對其提起清償債
    務，乙○○已於該事件訴訟中對於新安公司所主張之債權提
    出抗辯為由，聲請停止台中地院97年度執字第 28044號強制
    執行程序。經查，台中地院97年度執字第 28044號強制執行
    事件現尚未終結，而新安公司已對乙○○提起清償債務訴訟
    ，乙○○於該事件對於新安公司主張之債權提出抗辯，現由
    台中地院審理中等情，業經調取上開執行卷宗及96年度訴字
    第 288號清償債務卷宗查閱屬實，並認乙○○所為停止執行
    之聲請，與司法院大法官會議釋字第 182號解釋文關於兼顧
    抵押權人利益之意旨相同，應可比照辦理，因而裁定乙○○
    得於提供擔保金後，在台中地院96年度重訴字第 288號清償
    債務事件訴訟終結前，暫予停止97年度執字第 28044號強制
    執行程序。
三、抗告意旨略以：相對人乙○○並未以實體上事由提起訴訟，
    自無釋字第 182號解釋之適用，原裁定援引該號解釋作為停
    止執行之依據，難謂無適用法則不當之違法。另本件為抵押
    權拍賣之強制執行，不動產之市價波動甚鉅，原法院裁定並
    未審酌因停止執行期間，抵押物之不動產價值有跌落可能，
    遽認抗告人除因遲延受償之利息損害外，別無其他損害，認
    事用法顯有未洽，且裁定停止執行之擔保金額顯屬過低，不
    足擔保抗告人因停止執行期間所受之損害等語。
四、按「強制執行程序開始後，除法律另有規定外，不停止執行
    。有回復原狀之聲請，或提起再審或異議之訴，或對於和解
    為繼續審判之請求，或提起宣告調解無效之訴、撤銷調解之
    訴，或對於許可強制執行之裁定提起抗告時，法院因必要情
    形或依聲請定相當並確實之擔保，得為停止強制執行之裁定
    。」，強制執行法第18條第1、2項分別定有明文，是債務人
    以該條規定聲請停止強制執行程序，自應依該法條規定以已
    提起回復原狀之聲請、或提起再審或異議之訴、或對於和解
    有繼續審判之請求，或提起宣告調解無效之訴、或撤銷調解
    之訴，或對於許可強制執行之裁定提起抗告等情形，核先明
    。本件相對人乙○○向原法院聲請停止該院97年度執字第28
    044 號強制執行程序，係以新安公司聲請拍賣抵押物後，復
    執相同之協議書及他項權利變更契約書，向台中地院起訴請
    求乙○○清償債務，其請求為無理由，為其依據。經查，新
    安公司於97年 4月14日執台中地院96年度拍字第1929號准予
    拍賣抵押物裁定，向台中地院民事執行處聲請強制執行坐落
    台中市○區○○段 235、235-18、235-25地號土地權利範圍
    405/30000部分，及其上同段建號 9372（坐落在上開三筆土
    地上，門牌號碼為台中市○區○○○路1段199號地下二層，
    權利範圍為117/1000）、9373號（坐落在上開三筆土地上，
    門牌號碼為台中市○區○○○路1段199號地下三層，權利範
    圍為117/10000）、9377 建號（權利範圍為全部。坐落在上
    開235-18地號土地、北區○○○段 170-1地號，共同使用部
    分為後子段9453建號，權利範圍為 117/10000）一節，業
    經本院調閱台中地院97年度執字第 28044號強制執行案卷屬
    實，嗣乙○○並無提起強制執行法第18條所定之各項訴訟或
    情形，而係以新安公司已提起上開96年度重訴字第 288號清
    償債務事件為由，聲請停止執行程序，核非前開第18條規定
    得停止強制執行程序之情形，不應准許。原裁定以
    本件債權人新安公司向台中地院提起96年度訴字第 288號清
    償債務事件為由，認為本件有司法院大法官會議釋字第 182
    號解釋之適用，惟該解釋係以債務人已就拍賣抵押物裁定成
    立前實體上事由主該裁定不得為執行名義而就債權人提起訴
    訟為前提，本件相對人乙○○並未以有實體上事由主張本件
    准予拍賣抵押物之裁定有不得為執行名義對抗告人提起訴訟
    ，核與上開釋字第 182號解釋情形不相符合，自不得適用該
    號解釋為准許本件停止執行聲請之理由，原審遽予准許相對
    人乙○○停止執行之聲請，自有違誤。抗告意旨指摘原法院
    97年 6月18日之裁定不當，求予廢棄，為有理由，應由本院
    予以廢棄，駁回相對人乙○○在原法院之聲請。
據上論結，本件抗告為有理由，依強制執行法第30條之1 ，民事
訴訟法第492條、第95條、第78條，裁定如主文。
中    華    民    國    97    年    10    月    23    日
                  民事第六庭    審判長法  官  袁再興
                                      法  官  盧江陽
                                      法  官  陳賢慧
以上正本係照原本作成。
再為抗告應以適用法規顯有錯誤為理由，並經本院之許可，該許
可以原裁定所涉及之法律見解具有原則上之重要性者為限。
如提起再抗告者應於裁定送達後10日內向本院提出抗告理由狀（
須按照他造人數附具繕本）並繳納抗告裁判費新臺幣1,000元，
同時委任律師或具有律師資格之關係人為代理人。
                                      書記官  吳麗琴
中    華    民    國    97    年    10    月    23    日
                                                      Ｍ


司法院資訊處製作；財團法人民間司法改革基金會備份。
